【裁判字號】    96,交聲,865
【裁判日期】    970325
【裁判案由】    聲明異議
【裁判全文】
臺灣臺南地方法院交通事件裁定         96年度交聲字第865號
原處分機關  交通部公路總局嘉義區監理所台南監理站
異議人即受
處分人      乙○○
上列受處分人因違反道路交通管理處罰條例案件，對於交通部公
路總局嘉義區監理所台南監理站，民國96年9月14日所為之裁決
處分（處分案號：嘉監南字第裁74-M00000000號），聲明異議，
本院裁定如下：
      主  文
異議駁回。
      理  由
一、原處分意旨略以：異議人即受處分人乙○○（下稱異議人）
    駕駛其所有之車號SU-9850號自用小客車，於民國96年7月23
    日下午18時42分許，行駛至台南縣永康市○○路154巷口處
    ，因「闖紅燈 (左轉，由南轉北)」，經台南縣警察局永康
    分局復興派出所員警 (下稱舉發機關)予以當場開單舉發，
    嗣原處分機關即交通部公路總局嘉義區監理所臺南監理站，
    以異議人違規事實明確，依道路交通管理處罰條例（下稱處
    罰條例）第53條第1項及第63條第1項之規定，裁處異議人罰
    鍰新臺幣（下同）2700元並記違規點數3點等語。
二、本件聲明異議意旨略以：異議人係沿中華路由北往南方向
    行駛，於該路154巷口處號誌紅燈及左轉箭頭綠燈亮起之後
    ，先左轉，再迴轉中華路由南往北方向行駛，並未闖紅燈。
    舉發機關並無如照片等之證據，足以證明異議人違規。
    異議人已開一段路才遭警員從後追趕，員警應無資格於非當
    場攔停時開單告發。餘如異議狀所載。為此聲明異議，請
    求撤銷原處分。
三、按汽車駕駛人，行經有燈光號誌管制之交岔路口闖紅燈者，
    處1800元以上5400元以下罰鍰。又汽車駕駛人有違反處罰條
    例第53條情形時，除依原條款處罰鍰外，記違規點數3點。
    處罰條例第53條第1項、第63條第1項第3款，分別定有明文
    。
四、本院審酌：
  (一)異議人駕駛其所有之車號SU-9850號自用小客車，於96年7月
    23日下午18時42分許，沿中華路由北往南方向行駛，於該路
    154巷口處迴轉中華路由南往北方向行駛時，經舉發機關以
    闖紅燈為由當場開單舉發，嗣原處分機關依處罰條例第53條
    第1項及第63條第1項之規定，裁處異議人罰鍰2700元並記違
    規點數3點之事實，有：
    原處分機關裁決書。
    舉發機關舉發通知單。
    等件為證，且為異議人所不否認，此部分事實當可認定。
  (二)經查：證人即舉發員警甲○○於本院調查中證稱：「本件是
    我舉發的。」、「舉發當日，違規人駕駛系爭汽車，於中華
    路150號行駛於機車道，前方是154巷口，該路口為十字路口
    我騎乘機車行駛在她後方，我看到號誌為紅燈，違規人闖紅
    燈，我從後方攔查異議人。」、「異議人出路口時為紅燈」
    、「 (提示第6頁照片並告以要旨)是該路口號誌，但是當時
    號誌是紅燈。左轉綠燈的號誌沒有亮。」、「看到異議人的
    車輛出交岔路口時，前方左轉綠燈號誌已熄滅」 (見本院卷
    第16、17頁)等語。已證述異議人闖紅燈之違規事實明確，
    另參以證人甲○○與異議人間，不僅未有任何怨隙，且係毫
    不相識之人，衡情證人應無設詞攀誣，或是虛構違規事實以
    陷害異議人之理。何況警員執行公務時，本身即受有行政懲
    處責任之監督，再其到庭具結作證，更係以刑事責任擔保其
    證言之真實性，故證人之上開證述內容，以及其所記錄舉發
    之本件違規事實，經核應無不可採信之處。
  (三)再警方取締交通違規事件，其以照相、錄影、錄音等方式取
    證者，固足為違規之證明，惟警員當場舉發者，舉發之員警
    本身之目睹、耳聞，亦足為違規人違規之證明，非必所有之
    違規事件，均需有照相、錄影、錄音等科學證據方足為違規
    之證據。況警察執行勤務，事項繁瑣，且違規情形一過即逝
    ，並非長期存在，何能要求警察必備有科學儀器取證？是本
    件縱無科學證據作為佐證，然異議人之違規行為既經證人甲
    ○○警員證述明確，且其所述內容並無何矛盾或違背經驗法
    則之處，自得為本院判斷之依據。
  (四)其次交通勤務警察或依法令執行交通稽查任務人員，開單舉
    發違反道路交通管理處罰條例所列之違規事實，經公路主管
    機關或警察機關所為之裁決處罰，本質上為行政處分，係公
    務員基於職務上權力，依法就特定之具體事件所為具公法上
    效果之單方行政行為，基於公務員為公法上行為具有公信力
    之原則，該行政行為當可被推定為真正，其據以依法處分之
    事實認定亦為正確無誤。本此公信原則，乃立法者賦予行政
    機關制定違反道路交通事件統一裁罰標準及處理細則，使執
    勤警員得當機處分以達其維護交通秩序、安全之行政目的。
    若謂公務員一切行政行為均需預留證據以證其實，則國家行
    政勢必窒礙難行，據此，刑事訴訟法就犯罪證據有關之規定
    中，與屬行政秩序罰之交通違規裁罰本質不合之部分，自不
    在準用之列。又受處分人不服公路主管機關所為之處罰，依
    處罰條例第87條之規定向管轄地方法院聲明異議，自屬行政
    救濟程序，其舉證責任分配，應採民事訴訟上舉證責任分配
    原則，87年10月28日修正公布之行政訴訟法第136條同揭此
    旨，而明文規定準用民事訴訟法第277條舉證責任分配之原
    則。綜上，異議人雖否認有違規行為，然而並未提出任何積
    極事證供本院調查，本院亦查無任何證據足資證明執勤員警
    有捏造事實違法取締之情事存在，故其所辯尚非可採。
  (五)又按一般刑事案件對於所謂「當場」之定義，係指除犯罪行
    為之現場及其附近外，即已離盜所而尚在他人跟蹤追躡者，
    不論距離遠近，亦不論是否因其他障礙，於極短時間內無法
    以目視尋得蹤跡，均不失為「當場」，最高法院91年台上字
    第66 30號著有判決可資參照。交通聲明異議案件之性質雖
    不完全與刑事案件相同，然舉重足以明輕，前揭對於「當場
    」之定義亦可援引適用。而本件異議人闖越紅燈後即為舉發
    員警以車輛追攔，並即時於違規路口後將異議人攔停，此亦
    為異議人供明在卷，依照上揭見解，仍不失為當場攔停舉發
    ，況縱認舉發員警如未於當場攔停異議人，亦可依處罰條例
    第7-2條第1項第1款前段之規定予以「逕行舉發」，並非未
    於當場攔停即不得予以舉發，故異議人辯稱本件非當場舉發
    ，故認舉發不合法云云，顯不足採。
五、綜上所述，異議人於前述時、地有闖紅燈行駛之違規事實既
    可認定，原處分機關裁處異議人罰鍰2700元，並記違規點數
    3點，經核於法尚無違誤，異議人異議內容，並無理由，應
    予駁回。
六、據上論斷，應依道路交通案件處理辦法第19條，裁定如主文
    。
中    華    民    國    97    年    3     月    25    日
                        交通法庭法  官  蔡直青
以上正本證明與原本無異。
如不服本裁定，應於收受送達後5日內向本院提出抗告狀。（應
附繕本）
                                書記官  蔡明峰
中    華    民    國    97    年    3     月    28    日


司法院資訊處製作；財團法人民間司法改革基金會備份。
